臺灣高雄地方法院刑事判決　　　　　　　 93年度易字第925號
公　訴　人　臺灣高雄地方法院檢察署檢察官
被　　　告　己○○　男　34歲.
　　　　　　庚○○
上列被告等因詐欺案件，經檢察官聲請簡易判決處刑（93年度撤
緩偵字第 3號），本院鳳山簡易庭認為不宜，簽移本院改依通常
程序審理，本院判決如下：
    主  文
己○○、庚○○共同連續意圖為自己不法之所有，以詐術使本人
之物交付，各處有期徒刑貳年。
    事  實
一、己○○、庚○○於下列行為時係同居之男女朋友關係，渠 2
    人自民國80幾年間起，在高雄市○○區○○街 208號設立泆
    希工程行，負責承作裝潢工程等業務，己○○、庚○○明知
    彼自90年間起即週轉不靈，經濟狀況陷於窘境，且渠等經營
    之泆希工程行之營運狀況不佳，早已陷於無支付能力之嚴重
    狀態，竟隱瞞此等重要訊息，圖藉舉債養債之方式，共同基
    於意圖為自己不法所有之概括犯意聯絡，推由己○○ 1人出
    面，庚○○則負責提供支票帳戶供其或己○○簽發支票供作
    擔保，連續為如下之詐欺行為：
（一）己○○與庚○○自90年 7月間起，利用與王憶樺、乙○○
      合資經營址設高雄市○○區○○街51號水岸悠賞館之機會
      ，由己○○出面向乙○○佯稱：因積欠廠商或友人款項，
      急需資金週轉，其有申請青年創業貸款，待該筆貸款核發
      後，即可清償等語，使乙○○誤信己○○、庚○○ 2人確
      有足夠經濟能力清償借款，因而陷於錯誤陸續出借資金合
      計新台幣（下同）70萬元，嗣因乙○○知悉己○○已領得
      青年創業貸款，向己○○質問何時還款，己○○遂於91年
       2月13日簽訂借據及股權質押書以明雙方債權債務關係，
      圖使乙○○安心，其後己○○與庚○○復共同承前詐欺之
      概括犯意聯絡，於91年 4月29日，由己○○出面向乙○○
      詐稱：泆希工程行因資金調度關係欲借支票週轉，近期內
      將有莊其昌、壬○○等人之工程款收入，必可清償欠款等
      語，使乙○○因而陷於錯誤，乃簽發乙○○為發票人，面
      額各為30萬元、15萬元、15萬元，發票日各為91年6月5日
      、同年7月5日、同年7月20日之支票3張交付己○○收執，
      己○○則交付以泆希工程行庚○○為發票人，同等金額之
      支票 3張供作擔保，詎己○○於取得乙○○開立之上述支
      票 3張後，即持向甲○○週轉現金使用，拒不清償上開借
      款，且其交付予乙○○供擔保之前開 3張支票屆期亦全數
      退票，乙○○乃向工程委託人莊其昌、莊麗雀等人詢問工
      程款情形，得悉己○○早於91年 2月間即將工程款領取完
      畢，始知受騙。
（二）己○○與庚○○於90年 8月間，因水岸悠賞館原股東王憶
      樺無法繳納出資額52萬5千元而退股，渠2人負責承擔此部
      分之出資，竟利用此機會，推由己○○向丁○或丁○之妻
      辛○○佯稱：因水岸悠賞館股東之一王憶驊無法繳納出資
      額52萬 5千元，該部分股權可由辛○○出資購買暗股等語
      ，致丁○、辛○○誤信為真，乃於90年9月1日交付現金20
      萬元及發票人為辛○○、面額總計32萬5千元之支票共3張
      購買上開王憶樺部分之股權，並均按時兌現前述支票，己○○並簽立股權讓渡書以取信丁○、辛○○，惟事後己○○卻未將上開出資轉作水岸悠賞館之股資，反逕持以作為
      泆希工程行之週轉金，甚而於91年 2月13日，將其名下股
      權全數質押予乙○○。其後己○○與庚○○復共同承前詐
      欺之概括犯意聯絡，於90年12月間，推由己○○再向丁○
      或辛○○誆稱：欲成立泆希實際有限公司，可出資成為股
      東等語，致丁○、辛○○誤信為真，乃於90年12月28日，
      由辛○○簽發面額總計50萬元、發票日分別為91年 1月10
      日、91年4月10日之支票2張交付己○○收執，惟己○○於
      取得上開支票後，竟持向甲○○週轉現金使用，且未依約
      成立泆希實際有限公司，事後己○○僅返還20萬元，餘款
      拒不返還，丁○與辛○○至此始知受騙。
（三）己○○與庚○○於91年 4月間，推由己○○出面向壬○○
      詐稱：泆希工程行急需資金週轉，欲調度資金使用，日後
      承作高雄市燈會之工程款可領取，即可清償等語，使壬○○誤信己○○、庚○○有清償能力，陷於錯誤，簽發以壬○○為發票人，面額80萬元，發票日為91年 6月30日之支
      票 1張交付己○○使用，同時由己○○交付發票人為庚○○，面額亦為80萬元之支票 1張以為擔保，惟己○○於取
      得上開支票後，立即持向甲○○週轉款項使用，且其交付
      予壬○○供擔保之前開支票屆期則遭退票，經壬○○履次
      催討均置之不理，壬○○至此方知受騙。
（四）己○○與庚○○於91年間，向謝耀文承租位於高雄市○○
      街97號之房屋經營水舞餐廳，渠2人自91年4月初起即已無
      力支付租金，明知隨時可能遭房東謝耀文終止租約，竟隱
      瞞實情，共同承前詐欺之概括犯意聯絡，於91年 4月下旬
      ，由己○○出面向癸○○詐稱：其經營之水舞餐廳因事業
      繁忙無法兼顧，欲該處轉租予癸○○等語，致使癸○○誤
      信為真，因而陷於錯誤，乃於91年 4月22日與己○○簽訂
      租賃契約書，同意以 1年租金96萬及押金24萬元承租上開
      房屋及餐廳，癸○○並開立面額分別為10萬元、10萬元、
      10 萬元、30萬元、30萬元、30萬元，發票日分別為91年4
      月28日、91年5月28日、91年6月28日、91年 8月28日、91
      年11月28日、92年2月28日之支票6張予己○○，詎己○○
      於收受上開支票後，立即持向甲○○調現，並將調得之款
      項用於補彌經營泆希工程行之虧損，並未繳付房租予謝耀
      文，嗣謝耀文委託柯小姐於91年6月1日，至水舞餐廳向癸○○收取租金，癸○○始知受騙。
（五）己○○與庚○○於91年5月2日，利用向戊○○承包住家裝
      潢工程之機會，由己○○出面向戊○○虛偽詐稱：泆希工
      程行尚有他案工程款項可請領，惟因款項尚未領得，在本
      件工程未完工前，先預支款項作為支付工人薪資及購買傢
      俱之用等語，使戊○○誤信己○○、庚○○確欲將借得之
      款項用於支付本件住家裝潢工程之工人薪資及購買傢俱費
      用，因而陷於錯誤，乃簽發面額為31萬元、發票日為91年
      6月25日之支票 1張，及面額分別為15萬5千元、5萬2千元
      、6萬2千元、8萬3千元，發票日均為91年6月30日之支票4
      張予己○○收執（簡易判決處刑聲請書僅記載己○○取得
      戊○○簽發之支票，漏載支票之張數與面額），供己○○
      作為支付工人薪資及購買傢俱之用，己○○並交付其簽發
      之本票1張，及發票人為庚○○、面額31萬元之支票1張予
      戊○○作為擔保，己○○於取得上開戊○○交付之面額31
      萬元支票後，即持向甲○○週轉現金，並持上開面額合計
      35萬2千元之支票共4張向吳權樺週轉現金，己○○於調得
      現金後，並未將之用於支付工人薪資或購買傢俱，反而避
      不見面，嗣後甲○○及吳權樺分別持戊○○簽發之上開支
      票向本院聲請核發支付命令及訴請給付票款，戊○○始知
      受騙。
二、案經乙○○、癸○○、戊○○、辛○○、壬○○訴由臺灣高
    雄地方法院檢察署檢察官聲請簡易判決處刑後，由本院改依
    通常程序審理。
    理  由
壹、程序部分：
（一）按被告以外之人於審判外之言詞陳述或書面陳述，雖不符
      前四條之規定，而當事人於法院調查證據時，知有不得作
      為證據之情形，而未於言詞辯論終結前聲明異議者，視為
      同意作為證據，法院審酌該言詞陳述或書面陳述作證時之
      情況，認為適當者，亦得為證據，刑事訴訟法第159條之5
      定有明文。立法意旨在於傳聞證據未經當事人之反對詰問
      予以核實，原則上先予排除，惟若當事人已放棄詰問或未
      聲明異議，基於證據資料愈豐富，愈有助於真實發現之理
      念，且強化言詞辯論主義，法院自可承認該傳聞證據例外
      擁有證據能力。
（二）查本件檢察官、被告於言詞辯論終結前，對證人乙○○、
      辛○○、壬○○、癸○○、王華財、戊○○於偵查中未經
      具結之陳述之證據能力未聲明異議，視為同意其證據能力
      ，本院復審酌證人乙○○、辛○○、壬○○、癸○○、王
      華財、戊○○於偵查中所陳內容詳盡，並無任何遭違法取
      供之情形，應適當作為證據，是渠等於檢察官訊問時所為
      陳述應有證據能力，合先敘明。
貳、實體部分：
一、訊據被告己○○、庚○○固承認於上開時地收受證人乙○○
    、辛○○、壬○○、癸○○、戊○○交付之現金或支票之事
    實不諱，惟均矢口否認有何共同連續詐欺犯行，一致辯稱：
    我們經友人介紹裝潢乙○○經營之水岸悠賞館餐廳，該餐廳
    與他合作的股東臨時不出資，所以才由我們的工程款轉為餐
    廳入股金，當時乙○○從事買賣股票虧損70萬元，因他虧損
    之款項是他父親所有，乙○○惟恐他父親發現，請己○○開
    立面額共70萬元支票給他父親看，表示是己○○向乙○○借
    70幾萬元，好讓他對父親有交代，這些支票到期後，乙○○
    一直沒有將錢還我們，所以我們才要求乙○○開立面額分別
    為30萬元、15萬元、15萬元之支票，讓己○○拿這 3張支票
    向甲○○借錢週轉，又乙○○開立上開支票 3張交付己○○
    後，為了對他父親有所交代，所以才叫己○○開借據給他，
    以便告訴他父親說是餐廳虧錢；辛○○部分，是她先生丁○
    一開始就說明要插己○○的暗股，己○○有依約將股份轉讓
    給她，我們有實際成立泆希實業有限公司並營業，並無詐騙
    辛○○入股；至於壬○○開立面額80萬元之支票部分，我們
    認為這是我們承包她深山亞都工程所應請領之貨款，但她認
    為該筆款項為單純之借款，雙方認知有誤差；又己○○確實
    有將水舞餐廳轉租予癸○○，當初己○○向房東謝耀文承租
    水舞餐廳時，是開 1年期之票，後來己○○交付予房東的支
    票部分無法兌現時，我們有向癸○○表示由丁紹組負責繳納
    租金，癸○○繼續經營，並未讓他的權益受損；另我們與戊○○同為水舞餐廳之股東，雙方因經營水舞餐廳之緣故，本
    即有金錢上的往來，戊○○所簽發交給己○○收執之支票，
    並非作為支付工人薪資或購買傢俱之用，而僅是單純之借款
    ，己○○借款後，水舞餐廳經營不善發生虧損之情形，我們
    認為戊○○亦應分擔虧損，主張戊○○以對己○○之借款債
    權折抵經營水舞餐廳之虧損，但他不肯，雙方認知有差異，
    我們認為我們有出資彌補水舞餐廳之虧損，已不用再返還戊○○借款，但戊○○堅持要我們清償借款云云。經查：
（一）事實（一）部分之事實，業據證人乙○○於偵查及本院審
      理中證述：我與己○○、王憶樺合資經營水岸悠賞館，股
      資共350萬元，約定由我出資122萬 5千元，王憶驊出資52
      萬5千元，己○○出資175萬元，最初股數沒有確定，因後
      來王憶驊退出，僅剩我與己○○合資，由我持有 35%股份
      ，己○○持有 65%股份，惟己○○實際並無出資，而係以
      店內裝潢工程款抵股款，實際上抵扣多少我不清楚，因己○○申請之青年創業貸款尚未核准，故於90年 7月間陸陸
      續續向我借款 2次，合計70萬元，至於我與己○○簽訂之
      借據及股權質押書，目的是為擔保他向我借之70萬元借款
      ，因事後據我所知，己○○雖有借到50、60萬元之青年創
      業貸款，但並未將錢拿來還我，所以我才要求他寫借據及
      股權質押書，另後來己○○開口向我借錢60萬元，最初我
      因他之前借款尚未償還，不願借他，但他向我表示即將領
      到莊其昌、壬○○等人之工程款，可把錢還給我，同時他
      也願意開同額支票做擔保，我們在他工作室時，由他填寫
      支票，由庚○○蓋章，己○○當場打電話給莊其昌，但表
      示莊其昌電話不通，因此我於91年4月29日再開立3張支票
      借給他，但後來己○○與庚○○未還錢就去向不明，事後
      我向莊其昌及壬○○詢問，但莊其昌說並未欠己○○工程
      款，壬○○則表示工程款己○○已經領完等語（發查字第
      4767號卷第27至30頁、偵緝字第 220號卷第18至26頁、偵
      緝字第306號卷第27、28頁、本院93年12月8日審判筆錄）
      ，核與證人壬○○證述：己○○有承包我在台東金針山深
      山亞都民宿之裝潢工程，該工程於91年 1月30日完工，我
      於91年 2月間已付清最後一筆工程款等語一致（本院93年
      12月8日審判筆錄），並有被告己○○簽發之借據1紙、股
      權質押書1份、證人乙○○簽發之支票存根3紙、被告庚○○簽發之支票3張及退票理由單1份、募股協議書 1份附卷
      可憑。
（二）被告 2人雖辯稱：乙○○買賣股票虧錢70萬元，要求己○○開立面額共70萬元之支票給他父親看，表示是己○○向
      乙○○借70幾萬元，好讓他對父親有交代，這些支票到期
      後，乙○○一直沒有還錢，所以己○○才要求乙○○交付
      面額分別為30萬元、15萬元、15萬元之支票 3張云云。惟
      查被告2 人向證人乙○○詐騙之經過，已據證人乙○○證
      述在卷，業如前述，且被告己○○於偵查中亦坦承：我於
      90年間，先向乙○○借款70萬元，因為我當時財務狀況很
      混亂，無法清償借款，所以才簽借據與股權質押書供乙○○收執，後又於91年4月間，陸續向乙○○借3張支票共60
      萬元，並交付以庚○○名義開立之支票 3張為擔保，我將
      乙○○開立之支票拿去向甲○○調現，但我當時財力吃緊
      ，沒有辦法軋票，故我交付予乙○○之支票無法兌現等語
      屬實（92偵緝 220號卷第21、22頁），是以被告己○○明
      知其與被告庚○○經濟陷入因難，已無支付能力，卻先後
      以將來有青年創業貸款可領取，及工程款發放後可供清償
      為詞，隱匿渠等無力償債之事實，向證人乙○○借貸前開
      現金及支票，所為自屬詐術之實施。又被告己○○既於借
      款之初已明知無償還能力，猶施用詐術，致證人乙○○誤
      信其有能力清償借款而交付現金及支票，事後又拒不返還
      借款，則縱被告己○○於借款70萬元後，曾簽發股權質押
      書供證人乙○○作為擔保，亦無解其詐欺犯行之成立。
（三）事實（二）部分之事實，業據證人辛○○於偵查及本院審
      理中證述：己○○曾分別向我或丁○表示是否欲購買水岸
      悠賞館王憶樺部分之暗股，我允諾並交付現金20萬元及 3
      張富邦銀行的票，並皆已兌現，我原先是購買暗股，惟當
      我向己○○要求將王憶樺所有水岸悠賞館部分之股份過戶
      至我名下時，他先是推說找不到王憶樺，後來我與丁○得
      知己○○已將全部股份質押給乙○○時，我們才知受騙，
      另在90年12月己○○分別向我或丁○表示欲開設泆希實業
      有限公司，希望我們能認股，我共開立 2張票期分別為91
      年1月10日、91年4月10日各25萬共50萬元之支票給己○○
      ，惟他實際上並未成立公司，卻已將支票轉讓給甲○○等
      語明確（發查字第4767號卷第29、41頁、偵字第 14955號
      卷第43至45頁、偵緝字第 220號卷第23至27頁、偵緝字第
      306號卷第15至17頁、本院93年12月8日審判筆錄），核與
      證人即辛○○之夫丁○於本院審理中結證稱：己○○分別
      向我、辛○○提及插暗股及投資有限公司之事等情吻合（
      本院94年 2月22日審判筆錄），並經證人乙○○於本院審
      理中證述：我於經營水岸悠賞館期間，並無辛○○提出之
      股資52萬 5千元入帳，且己○○亦未告知我辛○○有插暗
      股之情事，直至辛○○於91年 4月間至水岸悠賞館上班，
      告知我她有投資，我才知道，但己○○早於91年 2月間，
      即已將水岸悠賞館之股權質押予我等語無誤（本院93年12
      月 8日審判筆錄），且有悠賞館企業有限公司股東合約書
      、股權讓渡書、股權認股書各1份存卷可憑。
（四）被告 2人雖辯稱：辛○○之先生丁○一開始就說明要插己○○的暗股，己○○有依約將股份轉讓給辛○○，且我們
      有實際成立泆希實業有限公司並營業，並無詐騙丁○及辛○○入股云云。惟被告己○○於偵查中坦承：我曾表示要
      將王憶樺之暗股出售予辛○○，但我沒有辦理水岸悠賞館
      之股權移轉登記，又辛○○交付面額合計50萬元之支票 2
      張是供投資泆希實業有限公司所用，我沒有成立泆希實業
      有限公司，但因我當時錢軋的很緊，只好動用辛○○之支
      票向甲○○週轉，我事後有還辛○○20萬元等語（偵緝字
      第 220號卷第25、27頁），再觀諸被告己○○與證人辛○○簽立之股權認股書上記載：「本人辛○○於泆希實業有
      限公司（高雄市○○街208號）認持1股，每股50萬股元，
      於中華民國91年1月1日起生效，並享有一切股東應有權利
      及義務，並於公司設立時編入股東名冊，一切依公司法施
      行。入股股金明細：富邦銀行票期91年 1月10日、金額25
      萬元、富邦銀行票期91年 4月10日、金額25萬元。發起人
      己○○、認股人辛○○。」等語，是以證人丁○、辛○○
      確係基於承接水岸悠賞館原股東王憶樺之股權，方交付現
      金20萬元及面額計32萬5千元之支票3張以購買王憶樺之暗
      股，並基於出資成為泆希實業有限公司股東之目的，才簽
      發面額共50萬元之支票 2張予被告己○○收執，則被告己○○於收受上開現金及支票後，本應將之作為水岸悠賞館
      之股資及泆希實業有限公司成立之用，但被告己○○捨此
      不為，反持證人辛○○簽發之支票向證人甲○○週轉使用
      ，顯見其有詐欺之意圖，彰彰甚明。
（五）至證人辛○○於本院審理中另證述：我於90年12月28日交
      付2張支票合計50萬元給己○○，這2張支票中第 1張支票
      係為投資泆希工程行，但公司後來未成立，第 2張支票，
      是己○○以週轉名義向我借款為單純借款，第 2張借款到
      期時，未將錢還給我，並在91年 1月與我先生商談將投資
      款轉成借款云云（本院93年12月 8日審判筆錄），而證人
      丁○於本院審理時則證述：我與太太有插己○○開設 1家
      餐廳之暗股，此暗股是插己○○暗股，非承接股東王憶驊
      股份，90年9月1日我委託我太太辛○○交付己○○現金20
      萬元、支票3張合計32萬5千元是投資管理公司之錢，另辛○○交付己○○面額共50萬元之支票 2張，此部分屬己○○之借款，並未指定特定用途云云（本院94年 2月22日審
      判筆錄），渠等前揭所證內容，非但與被告己○○及證人
      辛○○於偵查中陳述之內容岐異，且核與卷附之股權認股
      書記載亦不相符，顯係因事隔已久，記憶錯誤所致，此部
      分應以證人辛○○偵查中之陳述較為可採，附此敘明。
（六）事實（三）部分之事實，業據證人壬○○於偵查及本院審
      理中證述：己○○於91年 4月間向我借錢，我表示無錢可
      借，他就說要向我借票，同時開立 1張發票人為庚○○的
      支票做為擔保，並表示泆希工程行承包高雄市政府燈會的
      工程款即將發放，屆時以庚○○名義開立的擔保支票就可
      以兌現，因此我開立1張面額80萬元，發票日為91年6月30
      日之支票 1張予己○○，己○○於取得我簽發之支票後即
      轉讓給甲○○，我曾到泆希工程行詢問己○○與庚○○ 2
      人可否如期清償，他們 2人皆向我保證會如期兌現，但事
      後庚○○的支票卻跳票，因我簽發之支票已遭己○○轉讓
      予甲○○，我只好出面與甲○○協議，由我以40萬元之代
      價取回我簽發之支票等語綦詳（發查字第4767號卷第40頁
      、本院93年12月 8日審判筆錄），核與證人王華財於偵查
      中證述：我是壬○○之丈夫，我們委由己○○處理我們在
      台東的工程，該工程之工程款已於91年2月3日付清，他後
      來向我太太壬○○借錢時，稱其有高雄市政府之工程款，
      因此我太太便開票借他，他同時交付 1張庚○○之支票供
      做擔保，但該張支票後來跳票等語相符（發查字第4767號
      卷第28、29頁），且有泆希空間設計委託合約書 1份、證
      人壬○○簽發之支票存根 1紙、被告庚○○簽發之支票與
      退票理由單各1紙、協議書1份、證人壬○○簽發予證人甲○○收執之支票1紙在卷可憑。
（七）被告 2人雖辯稱：壬○○開立面額80萬元之支票部分，是
      我們承包她深山亞都工程所應請領之貨款，而非借款云云
      。惟查被告等經營之泆希工程行於90年間，受證人壬○○
      委託進行位於台東金針山之深山亞都民宿裝潢工程，該工
      程於91年1月20日驗收完工，證人壬○○並於91年2月間，
      付清最後 1筆工程款乙情，業據證人壬○○及王華財同陳
      在卷（偵字第14955號卷第42頁、本院93年12月8日審判筆
      錄），且觀諸被告己○○與證人壬○○簽立之泆希空間設
      計委託合約書上載明「驗收日期為91年 1月20日，驗收完
      成後10日內甲方（即證人壬○○）付清尾款」，而該合約
      書空白處亦記載：「91年2月8日10萬元、己○○」等文字
      ，經核與上開證人壬○○、王華財所證之內容相符，是以
      證人壬○○於91年 2月間，即已付清深山亞都民宿裝潢工
      程之全部工程款，則證人壬○○何需於91年 4月間，再支
      付該工程之貨款予被告己○○？由是足見被告上開辯稱顯
      非實情，渠等應係基於借貸關係，方以簽發被告庚○○之
      支票作為擔保之方式，向證人壬○○借得支票使用無疑。
      又被告庚○○之支票帳戶自91年 3月起即陸續發生先退票
      後註銷情形，有法務部票據信用資訊連結作業系統查詢明
      細表 1份存卷可參，可見被告2人於91年4月前已陷於經濟
      困境，則被告等於借款之初即已料知其所借款項屆期無法
      清償，情甚顯然，竟虛詞捏造假象，隱瞞實情，再向證人
      壬○○借款，以致無力償還，渠等確有施用詐術使人陷於
      錯誤，而交付財物之犯行，殆無庸疑。
（八）事實（四）部分之事實，業據證人癸○○於偵查中證述：
      水舞餐廳之原始房東為謝耀文，己○○則為水舞餐廳 2房
      東，己○○將水舞餐廳以 1年租金96萬元及押租金24萬元
      共120萬元出租予我，約定租期為91年 4月26日起至92年4
      月25日止，我則開立面額分別為10萬元、10萬元、10萬元
      、30萬元、30萬元、30萬元，發票日分別為91年 4月28日
      、91年5月28日、91年6月28日、91年 8月28日、91年11月
      28日、92年2月28日之支票6張給己○○，其中 3張10萬元
      的支票已到期並付款，詎於91年6月1日，有名柯小姐代表
      房東謝耀文向我收取房租，我才知道被告本人未繳納房租
      ，亦未將我交付之押金及房租轉交予房東，但己○○已將
      我的支票轉手交給甲○○收執，後來甲○○有向我追討部
      份票款等語明確（偵字第 14955號卷第21頁），並有租賃
      契約書1份在卷足佐。
（九）被告 2人雖辯稱：當初己○○向房東謝耀文承租水舞餐廳
      時，是開 1年期之票，後來己○○交付予房東的支票無法
      兌現時，有向癸○○表示由丁紹組負責繳納租金，癸○○
      繼續經營，並未讓癸○○權益受損云云。惟查被告等詐騙
      證人癸○○之經過，業據證人癸○○證述在卷，俱如前述
      ，且被告己○○於偵查中復供認：我於91年4月5日起財務
      吃緊，沒有交房租給房東謝耀文，我於91年 4月22日與癸○○簽立契約，將水舞餐廳轉租予癸○○後，有收取 6張
      支票，我將上開支票持以向甲○○調現，將調得之現金用
      於彌補泆希工程行之虧損等語非虛（偵緝字第 220號卷第
      30頁），核與證人甲○○於本院審理中證述：當初己○○
      交付癸○○簽發之支票給我時，並沒有要求我不要兌現等
      語相符（本院93年12月 8日審判筆錄），則被告等早於91
      年 4月初起，即未支付水舞餐廳之租金予房東謝耀文，渠
      等於91年 4月下旬，將水舞餐廳轉租予證人癸○○，收取
      證人癸○○交付之押金及租金後，本應將之用於支付積欠
      房東謝耀文之房租，以盡其轉租人之義務，然被告等捨此
      不為，反而將證人癸○○所交付供作押金與租金所用之支
      票持向證人甲○○調現，且將調得之款項全數用於彌補本
      身事業之虧損，致證人癸○○遭房東之委託人柯小姐追討
      租金，可見被告 2人係基於詐騙押金及租金之意，以轉租
      水舞餐廳予證人癸○○之手法詐得證人癸○○簽發之支票
      6張，灼然甚明。
（十）事實（五）部分之事實，業據證人戊○○於偵查及本院審
      理中證述：我委託己○○開設之泆希工程行幫我裝潢住家
      ，於91年 5月間己○○向我表示泆希工程行尚有他案工程
      款項可請領，惟因款項尚未下來，在本案工程未完工前，
      先向我預支工人薪資及購買傢俱款項，我就開立 1張面額
      31萬元、發票日為91年6月25日之支票1張，以及面額分別
      為8萬餘元至10幾萬元不等，發票日均為91年6月30日之支
      票共 4張交付己○○，供其作為支付工人薪資及購買傢俱
      之用，己○○則開立本票 1張，並交付以庚○○為名義簽
      發面額31萬元之支票 1張供作擔保，己○○於收受我交付
      之上開支票共5張後，即持上開面額31萬元之支票1張向甲○○週轉現金，並將上開面額共計35萬2千元之支票4張交
      付予吳權樺調現，然其於調得現金後，並未將調得之款項
      用於支付工人薪資或購買傢俱，且在工程尚未完工之情形
      下即避不見面，後來甲○○與吳權樺分別持票向法院聲請
      核發支付命令或訴請我給付票款，我才知受騙，我所交付
      之上開支票並非水舞餐廳之出資款等語明確（偵字第1495
      5號卷第6、7頁、第20、21頁、偵緝字第220號卷第28至31
      頁、偵緝字第306號卷第29、30頁、本院93年12月8日審判
      筆錄），並有泆希空間設計委託合約書 1份、支付命令聲
      請狀、聲明異議狀、本院91年度促字第 59075號支付命令
      、證人戊○○簽發之支票1張、退票理由單1張、被告己○○簽發之本票1張、被告庚○○簽發之支票1張、本院91年
      度雄簡字第3048號民事判決1份存卷可考。
（十一）被告 2人雖辯稱：戊○○係基於單純之借貸關係，方簽發
      並交付上開支票 5張予己○○收執，而戊○○與渠等共同
      投資之水舞餐廳事後有虧損情形，戊○○應以對己○○之
      借款債權折抵經營水舞餐廳之虧損云云。惟查被告等詐騙
      證人戊○○之經過，業據證人戊○○證述如前，且經被告
      己○○於偵查中坦承：我於91年 5月間財務狀況出問題，
      沒有錢支付廠商，戊○○交付我 4張支票供購買傢俱用，
      另交付我 1張面額31萬元之支票，是用以支付工人薪資之
      用，但我收受上開支票後，並未將之用於購買傢俱或支付
      工人薪資，而是拿去向甲○○等人調現，用以支付我先前
      經營事業之虧損等語不諱（92偵緝字第 220號卷第11、28
      頁、92偵緝字第 306號卷第30頁），衡諸被告己○○於偵
      查時所供較接近案發時點，且較少考量利弊得失，所供應
      較事後於本院審理中翻異之詞可信，是以被告等明知其財
      務狀況不佳，仍以預支工人薪資及購買傢俱款項為由，向
      證人戊○○詐得支票共 5張，於將上開支票調現後，未用
      於支付工人薪資及購買傢俱，反而將之用於彌補經營事業
      之虧損，所為顯有為自己不法所有之意圖，至為明確。
（十二）被告 2人向證人乙○○、辛○○、壬○○、癸○○、戊○○等人取得支票後，持該等支票向證人甲○○調借現金，
      至於渠等交付予證人乙○○等人供擔保之支票屆期均不獲
      兌現之事實，此經證人乙○○、辛○○、壬○○、癸○○
      、戊○○同陳在卷，且據證人甲○○證述：我與己○○、
      庚○○有生意上的往來，己○○持支票向我調度資金，時
      間約有 5年了，己○○與庚○○實際上有在工作，但因為
      他們經營不善，還向地下錢莊借錢，所以需現金週轉，我
      共有收過己○○轉交給我由辛○○、壬○○、乙○○、戊○○、癸○○等人簽發之支票等語屬實（偵字第 14955號
      卷第44至46頁、偵緝字第 220號卷第29、30頁、本院93年
      12月 8日審判筆錄），是以被告等向證人乙○○等人取得
      支票後，即持以向證人甲○○調現，渠等所交付供作擔保
      之支票則任其退票，益徵被告 2人於借款之初，即有詐欺
      之意圖。
（十三）被告庚○○於本院審理中供承：我與己○○於案發時為同
      居男友朋友關係，共同經營泆希工程行，由己○○做工程
      ，我則是做一些會計工作，負責聯絡廠商與工程事宜，因
      為己○○之前有跳票被拒絕往來，所以我與己○○開始申
      請泆希工程行時，己○○就用我的支票帳戶開票，泆希工
      程行用我的名字當負責人，又因為考慮到要申請公司支票
      使用，己○○是拒絕往來戶，所以才用我的名字當泆希工
      程行之負責人，本件交付予乙○○等人收受之作為擔保之
      支票，有些是我自己開的，有些是我授權己○○開的，他
      要開票前都有經過我同意，他也有告訴我面額及開票用途
      等語（本院94年 5月11日審判筆錄），核與被告己○○供
      述：我拿支票去調現之事，庚○○都知情，因為庚○○擔
      任公司會計，知道我在外之欠債情形等節一致（偵緝字第
       306號卷第28頁），由是可見被告己○○以個人名義申請
      並設立之支票存款帳戶，早於泆希工程行成立前，即被拒
      絕往來，泆希工程行係以被告庚○○作為名義負責人，該
      工程行之實際負責人為被告己○○，被告己○○與庚○○
      於斯時為同居之男女朋友關係，被告庚○○又擔任泆希工
      程行之會計，理應知悉該工程行之營運狀況不佳，而被告
      庚○○明知上情，仍提供支票帳戶由其或被告己○○開立
      支票後，由被告己○○持以取信證人乙○○等人，其就被
      告己○○施用詐術詐取財物之事，顯有共同犯意聯絡及行
      為分擔甚明。
（十四）被告庚○○位於台灣企銀高雄分行之支票帳戶中開立之支
      票，自91年 3月18日起即陸續發生先退票後註銷情形，至
      91年5月8日即陸續出現退票或拒絕往來情事，至於被告庚○○位於高雄銀行七賢分行之支票帳戶中開立之支票，自
      91年5月6日起亦陸續發生先退票後註銷情形，至91年 5月
      20日起即出現退票或拒絕往來之情況，總計庚○○於91年
      間簽發之支票有 108張，其中29張係曾退票後經註銷，至
      於剩下之79張，則係退票或遭拒絕往來之支票，總退票金
      額高達 7百27萬2千3百31元乙情，有法務部票據信用資訊
      連結作業系統查詢明細表 1份在卷可查，觀諸被告庚○○
      之支票帳戶於91年3月至91年10月間短短7個月之時間，即
      累積大量之退票紀錄，並陸續遭金融機構列為拒絕往來戶
      ，參諸被告庚○○於本院審理中自承：己○○早被銀行列
      為拒絕往來戶，故由我出面開立支票帳戶等語屬實（本院
      94年 5月11日審判筆錄），足認被告己○○與庚○○於本
      案案發之90、91年間，即處於經濟困頓且無力清償債務之
      窘境，乃竟推由被告己○○出面向證人乙○○、壬○○等
      人借款及借票，並向證人辛○○、癸○○、戊○○詐得支
      票使用，渠 2人自始即有意圖為自己不法所有之詐欺意圖
      ，至為灼然。
（十五）被告 2人另辯以：乙○○與其達成和解前，已經將水岸悠
      賞館餐廳轉讓予他人，故我們才拒絕依和解書約定返還款
      項云云。惟查證人乙○○證述：己○○一直未實際拿出水
      岸悠賞館之股資，而他向我陸續借得之款項亦未清償，所
      以他去向不明後，我就依照他與我簽立之股權質押書內容
      ，將己○○之股份轉讓給趙先生，此時因己○○已不知去
      向，無法通知他此事，又因趙先生僅支付27萬元，故關於
      己○○之權利義務還是按照股權 65%分擔，案發後己○○
      於偵查中有到案，我們在偵查中有簽訂和解書，和解條件
      為己○○每個月償還 3千元，他除有償還2、3期外，後來
      皆未再還款，且和解書中之其他約定條款都未履行，在簽
      訂時己○○已知曉我將他的股份轉讓給他人等語（本院93
      年12月 8日審判筆錄），核與證人戊○○證述：我介紹乙○○將水岸悠賞館轉讓予趙先生時，己○○已不知去向，
      後來案件進入訴訟程序，己○○於偵查中才出面等情相符
      （本院93年12月 8日審判筆錄），則被告等於知悉證人乙○○已將水岸悠賞館之股份轉讓予他人之情形下，猶願意
      與證人乙○○達成和解並簽立和解書，則渠等事後自不得
      執證人乙○○將水岸悠賞館轉讓予他人為由，拒絕履行和
      解條件，且本案被告己○○、庚○○確有詐欺證人乙○○
      等人之事實，業據本院論述如前，被告 2人上開辯解核與
      其等犯行之成立與否無涉。綜上所述，被告己○○、庚○○所辯純屬事後卸責之詞，殊無足取，事證明確，渠等犯
      行應堪認定。
二、核被告己○○、庚○○所為，均係犯刑法第339條第1項之詐
    欺取財罪。被告 2人就上開犯行有犯意聯絡與行為分擔，為
    共同正犯。其先後多次犯行，時間緊接，手法相同，觸犯構
    成要件同一之罪名，顯係基於概括犯意反覆為之，均應依刑
    法第56條連續犯之規定論以一罪，並加重其刑。爰審酌被告
     2人詐取他人財物供己使用，動機並非良善，詐騙期間非短
    ，詐騙所得餘 4百萬元，金額甚鉅，雖於偵查中與證人乙○○、辛○○、壬○○、戊○○達成和解，然因無法履行與證
    人乙○○、戊○○之和解條件，遭檢察官撤銷緩起訴處分，
    惟念犯罪手段尚屬平和，且迄今均按月賠償 2千元予證人辛○○、 3千元予證人壬○○，態度尚可等一切情狀，分別量
    處如主文所示之刑，以資懲儆。
據上論斷，應依刑事訴訟法第452條、第299條第 1項前段，刑法
第28條、第56條、第339條第1項，罰金罰鍰提高標準條例第 1條
前段，判決如主文。
本案經檢察官丙○○到庭執行職務。
中　　華　　民　　國　　94　　年　　6 　　月　　30　　日
                    鳳山刑事第3庭  審判長法  官  張桂美
                                      　 法  官  唐中興
                                         法　官  莊珮君
以上正本證明與原本無異。
如不服本判決，應於判決送達後10日內，向本院提出上訴狀。
                                         書記官  呂怜勳
中　　華　　民　　國　　94　　年　　6 　　月　　30　　日
附錄：
刑法第339條第1項
意圖為自己或第三人不法之所有，以詐術使人將本人或第三人之
物交付者，處5年以下有期徒刑、拘役或科或併科1千元以下罰金
。
